臺灣高等法院刑事判決　　　　　　　　　　　　　九十三年度上訴字第一九六七號
　　上　訴　人
　　即　被　告　丙○○
　　指定辯護人　本院公設辯護人乙○○
右上訴人，因強盜案件，不服臺灣板橋地方法院，九十二年度重訴字第三五號，中華
民國九十三年六月十日第一審判決（起訴案號：臺灣板橋地方法院檢察署九十一年度
偵字第一五０九七號）提起上訴，本院判決如左：
    主  文
原判決關於加重強盜及定執行刑部分均撤銷。
丙○○共同意圖為自己不法之所有，結夥三人以上攜帶兇器，以強暴至使不能抗拒，
而取他人之物，累犯，處有期徒刑陸年。大龍頭柄藍波刀壹支沒收。
    事  實
一、丙○○曾犯槍砲彈藥刀械管制條例罪，經原審法院判處有期徒刑七月，刑後強制
    工作三年，上訴本院經判決駁回而確定，又犯麻醉藥品管理條例、侵占及竊盜罪
    ，經原審法院判決應執行有期徒刑一年六月確定，嗣各該罪再經本院裁定應執行
    有期徒刑二年，刑後強制工作三年確定，於民國八十九年十二月十九日執行完畢
    。
二、丙○○綽號「阿弟仔」，與綽號「阿堂」（或台語諧音「阿同」）之陳明塘及綽
    號「阿將」之巴政勝係舊識，竟同受綽號「阿承」之丁○○邀約，夥同綽號「制
    服」之員警徐新林及綽號「舅仔」之王金池（以上諸人均經另案判罪）共同意圖
    為自己不法之所有，先由徐新林選定作案目標後，於九十一年五月二十二日十八
    時許日沒前，丙○○與巴政勝、丁○○、王金池四人共乘陳明塘所駕駛之五Ｎ─
    四五七七號自用小客車，徐新林則另外駕駛不詳車號汽車，結夥六人前往林錦鴻
    所經營（起訴書誤載負責人為戊○○）、位在台北縣林口鄉○○路八十六─六號
    之「正容企業社」。抵達後，丁○○攜客觀上足以危害人之生命、身體而具有危
    險性之兇器藍波刀一把、不詳槍械二支（槍枝部分未據扣案，無從認定具有殺傷
    力）下車，將其中藍波刀一把交丙○○持用，槍械則由自己及巴政勝分別持用一
    支，即與王金池共四人進入該企業社辦公室內（無故侵入建築物部分，未據告訴
    ），陳明塘則攜帶其所有之大型龍頭柄藍波刀一支，與徐新林二人在外負責把風
    、接應。上開四人進入辦公室後，旋佯以欲向林錦鴻討債為藉口，由丙○○持藍
    波刀、丁○○持上開槍枝自後方抵住會計即林錦鴻之妻戊○○及其員工甲○○，
    而施以強暴，至使不能抗拒，再將戊○○、甲○○押往廁所，由丙○○看守，其
    餘三人則在該辦公室內搜刮財物，四人共計強盜得現金二十八萬元、面額十萬元
    支票一張、錄影帶一捲、戊○○之
    榮吉所有之0000000000號行動電話一支。得逞後，共乘陳明塘所駕駛
    之上開車輛逃逸，徐新林亦自行駕車離去。一夥六人事後前往同鄉○○路九七巷
    一二號城市賓館會合、分贓，丙○○分得一萬五千元。事經被害人戊○○、甲○○報警，經警過濾可疑人物，首先查獲丙○○。丙○○即向檢察官請求以秘密證
    人身分供出其他共犯，經檢察官事先同意依證人保護法第十四條第一項予以保護
    ，而後果然依丙○○之供述，查獲該夥強盜諸人，扣得陳明塘所有供上開強盜用
    之大型龍頭柄藍波刀一支，檢察官因此得以追訴其同夥共犯。
三、案經臺灣板橋地方法院檢察署檢察官自動檢舉、偵查起訴。
    理  由
一、右揭事實，迭據上訴人即被告丙○○在警訊、偵查及歷審中均坦承不諱（一五０
    九七號偵卷三六、四六至四八頁、他字卷二六頁、原審九十二年度重訴字第三五
    號，下簡稱「另案」，卷(二)三０頁、原審本案卷(二)四一、七六、八四、八五頁、
    本院卷九十三年七月二十三日、八月十一日筆錄），核與共犯巴政勝於警詢中所
  　自承其確實參與上開犯行，陳稱：「徐仔（指徐新林）自己開一部墨綠色自用小
    客車前往該處在外面把風」等語（他字卷一五、一六頁），並於偵訊中陳稱「徐
    仔在附近，我知道他在外面」、「他們回到飯店，在上面分錢，當時我沒看到徐
    仔（指徐新林）上去，但有看到他下來」等語（一０三七三號偵卷二五、二六頁
    ），且於原審另案審理中陳稱：「當時有我、陳明塘、阿弟仔（指被告丙○○）
    、王金池四人前往」等語（原審另案卷(一)一七頁），另共犯陳明塘亦陳稱：「我
    有開車去，是『阿舅（指王金池）』聯絡我的，說與人有債務糾紛，要我載他們
    過去」等語（同上卷九六頁）相符，亦與被害人戊○○於警詢及偵查中指訴：案
    發當時有四人進入我辦公室，其中二人為丁○○及丙○○，他們聲稱我先生欠她
    們一筆錢，我直覺有問題，遂以公司無線電通知員工甲○○進來，甲○○進來後
    ，丁○○以手槍，另一名歹徒也拿手槍押住甲○○，另有人持刀將我跟甲○○帶
    到廁所後，就遭搜刮財物，包括現金二十八萬、支票一張面額十萬元。我看到他
    們看一輛車過來，事後外面的師傅有看到二輛等語（他字卷二一至二四頁、一０
    三七三號偵卷八五頁至八十九頁）及另被害人甲○○於警詢及偵訊中指訴：歹徒
    有四人，分持二支槍及一把刀進入辦公室，我問他們幹什麼，他們說是我老闆欠
    他一筆錢，隨後就有一人以槍抵住我背部，將我們控制住，然後將我及戊○○推
    進廁所內，其中一名歹徒以刀抵住我頸部，另三人在辦公室內搜刮財物。我可以
    確定持槍者其中一人為丁○○，持刀者為丙○○等語（他字卷三０、三一頁、一
    ０三七二號偵卷八五頁背面）無異，且有強盜時所用之大龍頭柄藍波刀一支扣在
    另案之照片一張（二二四六九號偵卷二四頁）附卷可資佐證。
二、被告雖辯稱：伊係受丁○○之通知而前往現場，原以為係要處理債務糾紛而已，
    後來知係要強盜財物，已經來不及退出，只好硬著頭皮繼續參與，實欠缺強盜之
    不法犯意云云；惟查被告在檢察官偵查中已坦稱：作案地點是「制服」選定後，
    聯絡「阿承」，說地點選好，我們才去等語（一五０九七號偵卷四八頁），再參
    以被告坦稱：伊一夥六人，四人使用一刀、二槍，二人在外把風、接應，要與共
    犯巴政勝所供相符，亦經二被害人指訴歷歷，有如前述，足見絕非單純債務糾紛
    之處理，否則何必事先選定作案對象？又何必浩浩蕩蕩一行六人？且使用刀、槍
    ，並有人專責把風、接應？尤其，被告坦承持刀押人、看守被害人，並下手強取
    被害人甲○○之手機（同上偵卷三六頁），益見其參與強盜行為程度不輕，上開
    所辯無非希冀減輕刑責之飾詞，核無可採。被告犯罪事證明確，其犯行可以認定
    。
三、核被告之行為，應成立刑法第三百三十條第一項之結夥三人以上攜帶兇器，以強
    暴至使不能抗拒而取他人之物罪。被告一夥人以一強盜行為同時強取被害人戊○○、甲○○之財物，為同種想像競合犯，應依刑法第五十五條之規定，僅論以一
    強盜罪。被告與陳明塘、巴政勝、丁○○、徐新林、王金池相互間，有犯意聯絡
    及行為分擔，為共同正犯。被告有如事實欄所述之前案紀錄暨刑之執行情形，有
    本院被告全國前案紀錄表一件在卷可查，其於前開有期徒刑執行完畢後，五年內
    再犯本件有期徒刑以上之罪，為累犯，應依刑法第四十七條之規定加重其刑七分
  　之一、又因被告於檢察官偵查中，供述其他共犯之犯罪事證，經檢察官事先同意
    依證人保護法第十四條規定予以保護，有筆錄及檢察官之批示在案（一五０九七
    號偵卷三七、三八頁）暨其他共犯因此受追訴之原審另案全卷可徵，自應依上開
    規定減輕其刑四分之一，並依先加後減之例為之。
四、原審予以論罪科刑，固非無見，惟原判決(一)主文及論結欄均有關於刑法第二十八
    條共同正犯之記載，理由欄內卻未論述，致有不相呼應、適合之情形。(二)被告已
    經檢察官同意依證人保護法規定予以保護，原審未予斟酌並依法減輕或免除其刑
    ，於法尚有不合。被告猶執前詞，否認犯重罪，提起上訴，雖不能認為有理由，
    但原判決此部分既有可議，自應由本院連同所定執行刑部分一併予以撤銷改判。
    爰審酌被告有竊盜、槍砲、侵占等前科，素行不佳，竟結夥攜帶兇器強盜，對於
    被害人身心與生活安全感之傷害甚鉅，亦嚴重害及社會整體治安，惡性非輕，並
    考量被告之犯後態度等一切情狀，量處如主文所示之刑。大龍頭柄藍波刀一支係
    共犯陳明塘所有，供本件犯罪所用之物，應依法併予宣告沒收。至於其餘槍械因
    未經扣案，且無確證可證係屬違禁物或被告等一夥人所有，爰不予諭知沒收，併
    此說明。
據上論斷，應依刑事訴訟法第三百六十九條第一項前段、第三百六十四條、第二百九
十九條第一項前段，證人保護法第十四條第一項，刑法第十一條前段、第二十八條、
第三百三十條第一項、第五十五條、第四十七條、第三十八條第一項第二款，判決如
主文。
本案經檢察官沈明彥到庭執行職務。
中　　　華　　　民　　　國　　九十三　　年　　　八　　　月　　二十六　　日
                              臺灣高等法院刑事第十四庭
                                  審判長法  官　陳　祐　輔
                                        法  官　陳　國　文
                                        法  官　洪　昌　宏
右正本證明與原本無異。
如不服本判決，應於收受送達後十日內向本院提出上訴書狀，其未敘述上訴之理由者
並得於提起上訴後十日內向本院補提理由書（均須按他造當事人之人數附繕本）。
                                        書記官　廖　月　女
中　　　華　　　民　　　國　　九十三　　年　　　八　　　月　　二十七　　日
附錄：本案論罪科刑法條全文
刑法第三百三十條犯強盜罪而有第三百二十一條第一項各款情形之一者，處七年以上
有期徒刑。
前項之未遂犯罰之。
